【裁判字號】    98,上更(一),401
【裁判日期】    981105
【裁判案由】    毒品危害防制條例
【裁判全文】
臺灣高等法院刑事判決             98年度上更(一)字第401號
上  訴  人
即  被  告  甲○○
                    （現另案於臺灣桃園女子監獄執行中）
指定辯護人  本院公設辯護人  李廣澤
上列上訴人因違反毒品危害防制條例案件，不服臺灣士林地方法
院97年度訴字第676 號，中華民國98年2月9日第一審判決（起訴
案號：臺灣桃園地方法院檢察署96年度偵字第23044號、第25295
號），提起上訴，經判決後，由最高法院發回更審，本院判決如
下：
    主  文
原判決關於販賣第一級毒品二罪及定執行刑部分均撤銷。
甲○○販賣第一級毒品，累犯，處有期徒刑拾陸年，扣案電子秤
壹台及販賣第一級毒品所得財物新台幣壹仟元均沒收，販賣毒品
所得財物如全部或一部不能沒收時，以其財產抵償之。又販賣第
一級毒品，累犯，處有期徒刑拾陸年，扣案電子秤壹台及販賣第
一級毒品所得財物新台幣壹仟元均沒收，販賣毒品所得財物如全
部或一部不能沒收時，以其財產抵償之。應執行有期徒刑拾柒年
，扣案電子秤壹台及販賣第一級毒品所得財物新台幣貳仟元均沒
收，販賣毒品所得財物如全部或一部不能沒收時，以其財產抵償
之。
    事  實
一、甲○○前因施用第一級、第二級毒品案件，經臺灣士林地方
    法院以91年度訴字第8 號判決分別處有期徒刑8月、6月，定
    應執行有期徒刑l 年確定，又因轉讓第二級毒品案件，由臺
    灣士林地方法院以91年度訴字第425號判決處有期徒刑8月確
    定，並與上開施用第一級、第二級毒品部分合併定應執行有
    期徒刑為l年6月確定，於民國93年1 月20日因縮短刑期假釋
    出監，交付保護管束，於93年6 月25日保護管束期滿，假釋
    未經撤銷，以已執行完畢論。猶不知悛悔，明知海洛因係經
    行政院衛生署公告列管之第一級毒品，不得擅自販賣，竟分
    別基於意圖販賣第一級毒品海洛因而營利之各別犯意，於96
    年5月11日起至96年5月16日上午10時30分許止間之96年5 月
    中旬某二日，在臺北市北投區忠義捷運站附近，先後將不詳
    重量之海洛因各1包，以新台幣（下同）1,000元之代價販售
    予郭家興，嗣於96年5 月16日上午10時30分許，在臺北市○
    ○區○○路65巷10號3樓之5居處，為警持票搜索查獲，並扣
    得其所有供販賣毒品秤重所用電子秤1 台。
二、案經臺北縣政府警察局淡水分局報請臺灣士林地方法院檢察
    署呈請臺灣高等法院檢察署檢察長令轉臺灣桃園地方法院檢
    察署檢察官偵辦，及內政部警政署刑事警察局移送臺灣桃園
    地方法院檢察署檢察官偵查起訴後，經臺灣桃園地方法院諭
    知管轄錯誤並移送原審法院審理。
    理  由
甲、程序部分：
一、按被告以外之人於審判外之言詞或書面陳述，除法律有規定
    者外，不得作為證據，刑事訴訟法第159條第1項固定有明文
    ；惟被告以外之人於審判外之陳述，雖不符同法第159條之1
    至第159之4之規定，而經當事人於審判程序同意作為證據，
    法院審酌該言詞陳述或書面陳述作成時之情況，認為適當者
    ，亦得為證據。又當事人、代理人或辯護人於法院調查證據
    時，知有第159條第1項不得為證據之情形，而未於言詞辯論
    終結前聲明異議者，視為有前項之同意，同法第159條之5第
    1、2項亦定有明文。被告甲○○及其指定辯護人就證人郭家
    興於警詢及偵查中陳述之證據能力，於準備程序中已陳明不
    爭執之意旨（見本院更一審98年9月8日準備程序筆錄），本
    院於審理時提示證人郭家興於警詢及偵查中陳述內容並告以
    要旨，且經公訴人、本案被告及其指定辯護人表示意見，當
    事人已知上述陳述乃審判外陳述，均未於言詞辯論終結前對
    該等記載審判外陳述筆錄之證據資格有何異議，依據首開規
    定，應視為被告已有將上開證人審判外陳述作為證據之同意
    ，本院審酌上開證人審判外陳述作成時之情況，並無不能自
    由陳述之情形，亦未見有何違法取證或其他瑕疵，且與待證
    事實具有關聯性，認為以之作為證據應屬適當，而得作為證
    據。
二、扣案電子秤1 台，係內政部警政署刑事警察局持臺灣桃園地
    方法院核發之搜索票（96年度聲搜字第433號），於96年5月
    16日上午10時30分許，在臺北市○○區○○路65巷10號3 樓
    之5 被告居所搜索扣獲，有搜索票、搜索扣押筆錄、扣押物
    品收據、扣押物品目錄表等附卷可憑（見23044 號偵查卷第
    28頁至第34頁）。為依據法定程序取得之證物，具有證據能
    力無疑。
乙、實體部分：
一、訊之被告甲○○矢口否認有何販賣毒品予郭家興犯行，辯稱
    ：伊根本不認識郭家興，扣案電子秤是伊友人陳文宗暫放在
    伊那裡，被搜索處所是伊與陳文宗合租者云云。
二、經查：
（一）上開事實，迭據證人郭家興於警詢、偵查及原審審理時指
      證不移。證人郭家興於原審接受交互詰問時，結證稱：伊
      於96年5月間曾向被告買過二次海洛因，每次各買1,000元
      ，量少，二次購買之時間相距甚近，約在一週之內，伊於
      96年6 月22日被警察查扣之海洛因係購自甲○○買等語（
      見原審卷第79頁、第80頁、第85頁、第89頁）。核與其於
      警詢中供證伊之毒品係於96年5 月中旬左右在臺北市北投
      區一帶向被告購買取得，被告乃以0000000000或是不顯示
      號碼之電話，向伊詢問是否需要毒品，談好價錢及數量後
      ，再叫伊至北投區捷運站附近由其本人與伊進行交易等語
      （見23044號偵查卷第46頁至第47頁），及其於96年6月22
      日接受檢察官偵訊時結稱：伊向甲○○購買海洛因，最後
      一次在96年5 月中旬，詳細日期不記得，都約在北投捷運
      站，其有時會以0000000000電話主動打來問伊是否需要海
      洛因等語（見3204號偵查卷第35頁），以及其於96年10月
      25日接受檢察官偵訊時結證稱：伊曾向被告購買二次毒品
      ，時間約在5 月中左右，新台幣各是1千元，數量為1小包
      海洛因，地點是在北投的忠義捷運站附近，伊是在北投以
      伊手機0000000000打被告手機0000000000，伊說要 1,000
      元的東西，然後約地點，二次都有拿到，確實是向被告拿
      的，伊不會認錯人等語（見23044 號偵查卷第74頁至第75
      頁）俱無不合。
（二）證人郭家興供證購自被告、尚未用罄之毒品，經警查扣鑑
      驗呈嗎啡、海洛因反應，有基隆市警察局查獲毒品初步鑑
      驗報告單存卷可參（見23044 號偵查卷第60頁）。在被告
      居所查扣之電子秤，係販賣毒品必備之計量器材，被告於
      警詢中猶供認為其所有，且供其毒品秤重之用（見 23044
      號偵查卷第7頁）。又被告於原審坦言曾經使用門號00000
      00000 之手機，及認識郭家興（見原審卷第43頁），且於
      原審對證人郭家興行交互詰問時，亦未否認認識郭家興（
      見原審卷第93頁）。以上事證均與證人郭家興上揭向被告
      購買海洛因之證言若合符節，足以擔保其不利於被告供證
      之真實性，並徵被告辯稱不認識郭家興，扣案電子秤係伊
      友人陳文宗所暫放云云，顯屬翻異卸責之詞，難以置信。
（三）本案雖因被告甲○○否認販賣海洛因予郭家興之犯行，而
      無法知悉其此部分販入海洛因之成本，致無從確知其中之
      差價為何，惟毒品海洛因為政府所列管之違禁物品，查緝
      甚嚴，取得不易，苟被告無何營利意圖，何來甘冒繫獄之
      風險而有藉出讓海洛因以換取金錢之舉？又販賣毒品因屬
      違法行為，非可公然標定賣價陳列，供特定消費者參考比
      較，尤無公定之價格以備查考，無論瓶乘、袋裝或紙包，
      咸得分裝增減分量，每次買賣之價差，亦往往視雙方資力
      之厚薄、關係之深淺、需求之數量、取得之難易、販賣者
      渴求資金之程度等而有所不同，未可一概而論，尤其販賣
      之利得情形除當事人坦承及價量俱臻明確外，委難察得實
      情，惟販賣之人無論藉價差或量差從中牟利，其以營利為
      鵠的之旨則一。海洛因之取得既屬不易，價值不菲，又別
      無事證足認被告出讓海洛因，係按同一價格轉讓或分文未
      取，確未牟利，則被告不辭危險與勞費，賣出海洛因予郭
      家興，乃基於營利之意圖而為，亦可認定。
（四）綜上論證，本案事證明確，被告犯行堪予認定，應依法論
      科。
三、核被告甲○○所為，均係犯毒品危害防制條例第4條第1項販
    賣第一級毒品罪。被告販賣前持有海洛因之低度行為，為販
    賣之高度行為所吸收，不另論罪。被告曾因施用第一級、第
    二級毒品案件，經臺灣士林地方法院以 91年度訴字第8號判
    決分別處有期徒刑 8月、6月，定應執行有期徒刑l年確定，
    又因轉讓第二級毒品案件，由臺灣士林地方法院以91年度訴
    字第425號判決處有期徒刑8月確定，並與上開施用第一級、
    第二級毒品部分合併定應執行有期徒刑為l年6月確定，於93
    年1月20日因縮短刑期假釋出監，交付保護管束，於93年6月
    25日保護管束期滿，假釋未經撤銷，以已執行完畢論，有本
    院被告前案紀錄表在卷可憑，其於有期徒刑執行完畢後 5年
    內，故意再犯本件有期徒刑以上之各罪，為累犯，應依刑法
    第 47條第1項規定，加重其刑至二分之一（無期徒刑、死刑
    部分不得加重）。被告所犯上開販賣第一級毒品罪二罪間，
    犯意及行為各別，應予分論併罰。本件被告販賣第一級毒品
    海洛因之對象僅證人郭家興一人，並非不特定民眾，且海洛
    因價格昂貴，依本件被告販售之價格每次均為1000元，及證
    人郭家興於原審結稱每包之量可供伊施用二次（見原審卷第
    80頁）等情以觀，其二次所販賣海洛因之數量應屬微少，所
    圖得之利益有限，所為與販賣毒品數量達數公斤以上之嚴重
    危害社會治安情形仍有不同，本件被告所為零星交易，其惡
    性尤與大量走私進口或長期販賣毒品所謂「大盤」或「中盤
    」之毒梟者有間，所生危害及獲利亦至為有限，犯罪情節尚
    非極為重大，倘諭知死刑或無期徒刑，在客觀上足以引起一
    般之同情，非無可資憫恕之處，縱科以法定最低度之無期徒
    刑，猶嫌過重，是依刑法第59條規定，酌量減輕其刑，並就
    得併科罰金刑部分先加後減之（死刑、無期徒刑部分依法不
    得加重，故僅減輕其刑）。
四、原審對被告予以論罪科刑，固非無見；第查：(1)本件檢察官
    起訴被告販賣海洛因予郭家興二次之時間，均係於96年5 月
    中旬某日。然而所謂中旬，實涵蓋每月11日起至20日止之期
    間被告業於96年5 月16日上午10時30分許遭查獲，已如前述
    ，而其復自96年5 月26日起，因另案入監執行（見卷內本院
    被告前案紀錄表，且無何事證足認被告於96年5 月16日上午
    10時30分許遭查獲後，尚有何販賣毒品行為而為起訴效力所
    及者，則被告應無於96年5月16日10時30分許起至96年5月20
    日止間販賣海洛因予郭家興之可能。參合證人郭家興於原審
    結稱伊於96年5 月間曾向被告買過二次海洛因，每次各買1,
    000 元，量少，二次購買之時間相距甚近，約在一週之內等
    語，暨其於警、偵訊中供證伊向被告購買毒品之時間在96年
    5月中旬，最後一次亦係於96年5月中旬，足認被告前後販賣
    毒品海洛因予郭家興二次之時間，應為前後相距不逾一週之
    「96年5月11日起至96年5月16日上午10時30分許止間之96年
    5月中旬某二日」。原判決認定係於於96年5 月間某2日（二
    次時間約相距一星期），稍嫌寬泛，且與證人郭家興之證言
    未盡相符，非無未洽。(2)沒收物之執行完畢與沒收物之不存
    在，並非一事，因犯罪依法必須沒收之物，雖已於被告或另
    案被告之確定判決諭知沒收，並已執行完畢，對於其他被告
    之判決，仍應宣告沒收。又毒品危害防制條例第19條第1 項
    規定：「犯第4條至第9條、第12條、第13條或第14條第1 項
    、第2 項之罪者，其供犯罪所用或因犯罪所得之財物，均沒
    收之，如全部或一部不能沒收時，追徵其價額或以其財產抵
    償之。」此係採義務沒收主義，凡供販賣毒品所用或因犯罪
    所得之財物，均應宣告沒收，不能沒收時，追徵其價額或以
    其財產抵償之。依原判決理由之說明，於被告住處查獲之電
    子秤、分裝包等物係供被告販賣毒品海洛因使用之物，並採
    為認定被告犯罪論據之一。惟竟以上揭物品，業經被告另案
    臺灣桃園地方法院96年度審訴字第1215號判決諭知沒收，並
    經執行完畢云云，認不再諭知沒收，而未依法為沒收之宣告
    。揆諸前揭說明，即有判決不適用法則之違背法令。被告上
    訴意旨否認曾經販賣第一級毒品海洛因予郭家興二次，雖無
    理由；然原判決既有上開可議之處，自應由本院將原判決此
    部分及所定應執行刑均撤銷改判。
五、爰審酌被告正值壯年，本可期待其能守法自重，自食其力，
    詎其竟無視法令禁制，非法販賣海洛因供人施用，助長毒品
    散布流通，危害社會治安及戕害他人健康，應予非難，兼衡
    被告素行不良（除有上揭構成本案各罪累犯之犯罪記錄外，
    尚於90年間因竊盜案件，經臺灣士林地方法院以90年度簡字
    第348號判處拘役55日，於90年10月9日易科罰金執行完畢，
    又於95年間因違反毒品危害防制條例案件，經臺灣士林地方
    法院以95年度訴字第148 號判決應執行有期徒刑1年8月，並
    據本院以95年度上訴字第3866號判決上訴駁回確定，嗣經裁
    定減刑，於96年5 月26日起算其刑期，見卷內本院被告前案
    紀錄表），前科累累，素行不佳，及其智識程度（國中肄業
    ，見被告警詢筆錄人別欄內註記）、犯罪動機、目的、所用
    手段、販賣毒品次數、數量，以及犯罪後態度等一切情狀，
    量處如主文第二項所示之刑，並定其應執行之刑，資為懲儆
    。扣案電子秤1 台，為被告所有且供毒品秤重之用，已據被
    告於警詢中供明（見23044號偵查卷第7頁），衡以其又屬販
    賣毒品必備之計量器材，堪認係被告犯本件販賣第一級毒品
    罪行所用之物，應併與各次犯罪所得之財物依毒品危害防制
    條例第19條第1 項規定，附隨於各罪下分別宣告沒收；犯罪
    所得之財物如全部或一部不能沒收時，以其財產抵償之。電
    子秤既已扣案，無不能沒收之情形，毋庸贅為全部或一部不
    能沒收時，追徵價額或以財產抵償之諭知。至於證人郭家興
    處為警扣得之第一級毒品海洛因，雖為被告所販賣者，然已
    交付買家郭家興，而非仍在被告持有之中，無從附麗於被告
    論罪科刑項下宣告沒收銷燬之。復次，被告為警搜索查獲時
    ，雖尚有針筒、分裝包、空包裝、吸食器、研磨機、行動電
    話等物扣案；然該研磨機係他人所寄放，針筒、吸食器等為
    被告施用毒品之器具，分裝包係被告先前購買毒品遺留之物
    ，亦據被告於警詢中陳明，門號0000000000行動電話非被告
    所有，亦有台灣大哥大資料查詢表附卷可稽（見原審卷第52
    頁），另門號0000000000行動電話與本件犯罪聯絡無關，且
    卷內無其他事證足認上開物品係供被告犯本罪所用或預備供
    犯本罪所用之物，是未予沒收，均附此敘明。
據上論結，應依刑事訴訟法第369條第1項前段、第364條、第299
條第1項前段，毒品危害防制條例第4條第1項、第19條第1項，刑
法第11條、第59條、第47條第1項、第51條第5款，判決如主文。
本案經檢察官陳傳宗到庭執行職務。
中    華    民    國    98    年    11    月     5    日
                  刑事第十二庭  審判長法  官  蔡永昌
                                      法  官  蔡國在
                                      法  官  蔡新毅
以上正本證明與原本無異。
如不服本判決，應於收受送達後10日內向本院提出上訴書狀，其
未敘述上訴之理由者並得於提起上訴後10日內向本院補提理由書
（均須按他造當事人之人數附繕本）「切勿逕送上級法院」。
                                      書記官  賴立旻
中    華    民    國    98    年    11    月     9    日
※附錄本案論罪科刑主要法條：
毒品危害防制條例第4條第1項
製造、運輸、販賣第一級毒品者，處死刑或無期徒刑；處無期徒
刑者，得併科新臺幣1千萬元以下罰金。


司法院資訊處製作；財團法人民間司法改革基金會備份。
